臺灣新北地方法院刑事判決
                                     110年度原訴字第87號
公  訴  人  臺灣新北地方檢察署檢察官
被      告  汪柏宇


指定辯護人  本院公設辯護人湯明純
被      告  林奕巡




選任辯護人  史崇瑜律師
被      告  吳哲全


指定辯護人  本院公設辯護人姚孟岑
上列被告因違反毒品危害防制條例案件，經檢察官提起公訴（11
0 年度偵字第7952號），本院判決如下：
    主  文
乙○○共同犯販賣第三級毒品而混合二種以上之毒品未遂罪，處有
期徒刑貳年。緩刑伍年，緩刑期間付保護管束，並應向檢察官指
定之政府機關、政府機構、行政法人、社區或其他符合公益目的
之機構或團體提供壹佰貳拾小時之義務勞務，且不得非法持有或
施用第一級毒品、第二級毒品、第三級毒品、第四級毒品。扣案
之含有第三級毒品4-甲基甲基卡西酮、硝甲西泮（硝甲氮平）咖
啡包共拾伍包（驗餘淨重共計陸拾壹點伍公克）均沒收；扣案之
蘋果廠牌ＩＰＨＯＮＥ１１行動電話壹支（含門號○○○○○○○○○○號ＳＩＭ卡壹
張）沒收。
丙○○共同犯販賣第三級毒品而混合二種以上之毒品未遂罪，處有
期徒刑壹年拾月。緩刑伍年，緩刑期間付保護管束，並應向檢察
官指定之政府機關、政府機構、行政法人、社區或其他符合公益
目的之機構或團體提供壹佰貳拾小時之義務勞務，且不得非法持
有或施用第一級毒品、第二級毒品、第三級毒品、第四級毒品。
扣案之含有第三級毒品4-甲基甲基卡西酮、硝甲西泮（硝甲氮平
）咖啡包共拾伍包（驗餘淨重共計陸拾壹點伍公克）均沒收。
甲○○共同犯販賣第三級毒品而混合二種以上之毒品未遂罪，處有
期徒刑壹年拾月。緩刑伍年，緩刑期間付保護管束，並應向檢察
官指定之政府機關、政府機構、行政法人、社區或其他符合公益
目的之機構或團體提供壹佰貳拾小時之義務勞務，且不得非法持
有或施用第一級毒品、第二級毒品、第三級毒品、第四級毒品。
扣案之含有第三級毒品4-甲基甲基卡西酮、硝甲西泮（硝甲氮平
）咖啡包共拾伍包（驗餘淨重共計陸拾壹點伍公克）均沒收。
    事  實
一、乙○○、丙○○及甲○○均明知4-甲基甲基卡西酮、硝甲西泮（硝
    甲氮平）均係毒品危害防制條例第2 條第2 項第3 款所列管
    之第三級毒品，依法不得販賣，竟仍意圖營利，共同基於販
    賣第三級毒品而混和二種以上毒品之犯意聯絡，先由乙○○於
    民國110 年2月8 日19時29分許，在不詳處所，先以其所持
    用之蘋果廠牌IPhone11行動電話（含門號0000000000號）內
    之通訊軟體WeChat（下稱微信），以暱稱「DIE 」帳號，在
    「北中南交友禁廣」群組內刊登「雙北要東西找我」等暗示
    販賣含有混合二種第三級毒品4-甲基甲基卡西酮、硝甲西泮
    （硝甲氮平）咖啡包（下稱毒品咖啡包）之廣告訊息。適有
    新北市政府警察局新莊分局員警執行網路巡邏而發現上開訊
    息，並佯裝購買毒品啡包之買家，與乙○○洽談毒品交易事宜
    ，雙方約定以新臺幣（下同）7,000 元之代價交易毒品咖啡
    包共15包，並加上1,000 元之跑腿費以及交易之地點後，乙○○隨即通知甲○○及丙○○攜帶15包毒品咖啡包前來，三人會合
    後於同日23時45分許前往新北市○○區○○○路0 段0 號「好樂
    迪KTV 」前，與佯裝購毒者之員警見面，經員警確認乙○○、
    丙○○及甲○○交付之毒品咖啡包15包確實為毒品後，隨即表明
    身分當場逮捕乙○○、丙○○及甲○○，並扣得毒品咖啡包共15包
    、行動電話等物（在丙○○身上扣得大麻1 包，其涉犯施用毒
    品犯行，由臺灣新北地方檢察署檢察官另案偵查中）。
二、案經新北市政府警察局新莊分局報告臺灣新北地方檢察署檢
    察官偵查起訴。
    理  由
壹、程序部分
一、按學理上所稱之「陷害教唆」，屬於「誘捕偵查」型態之一
    ，而「誘捕偵查」，依美、日實務運作，區分為二種偵查類
    型，一為「創造犯意型之誘捕偵查」，一為「提供機會型之
    誘捕偵查」。前者，係指行為人原無犯罪之意思，純因具有
    司法警察權者之設計誘陷，以唆使其萌生犯意，待其形式上
    符合著手於犯罪行為之實行時，再予逮捕者而言，實務上稱
    之為「陷害教唆」；後者，係指行為人原已犯罪或具有犯罪
    之意思，具有司法警察權之偵查人員於獲悉後為取得證據，
    僅係提供機會，以設計引誘之方式，佯與之為對合行為，使
    其暴露犯罪事證，待其著手於犯罪行為之實行時，予以逮捕
    、偵辦者而言，實務上稱此為「釣魚偵查」。關於「創造犯
    意型之誘捕偵查」所得證據資料，係司法警察以引誘或教唆
    犯罪之不正當手段，使原無犯罪故意之人因而萌生犯意而實
    行犯罪行為，進而蒐集其犯罪之證據而予以逮捕偵辦。縱其
    目的在於查緝犯罪，但其手段顯然違反憲法對於基本人權之
    保障，且已逾越偵查犯罪之必要程度，對於公共利益之維護
    並無意義，其因此等違反法定程序所取得之證據資料，應不
    具證據能力；而關於「提供機會型之誘捕偵查」型態之「釣
    魚偵查」，因屬偵查犯罪技巧之範疇，並未違反憲法對於基
    本人權之保障，且於公共利益之維護有其必要性，故依「釣
    魚」方式所蒐集之證據資料，非無證據能力（最高法院97年
    度台上字第5667號判決參照、109 年度台上字第5726號、10
    9 年度台上字第5611號判決均同此見解）。查本件關於被告
    乙○○、丙○○及甲○○於110 年2 月8 日販賣毒品咖啡包之行為
    警方查獲之過程，係佯裝購毒者之員警，與原已有犯罪故意
    之被告3 人達成交易毒品咖啡包之合意（詳後述），當晚雙
    方見面交貨及付款，揆諸上揭說明，自屬「提供機會型之誘
    捕偵查」，為合法之偵查犯罪技巧，本件警方所蒐集之證據
    ，自非無證據能力。
二、按被告以外之人於審判外之言詞或書面陳述，除法律有規定
    者外，不得作為證據；又被告以外之人於審判外之陳述，雖
    不符合同法第159條之1至第159條之4之規定，但經當事人於
    審判程序同意作為證據，法院審酌該言詞陳述或書面陳述作
    成時之情況，認為適當者，亦得為證據；又當事人、代理人
    或辯護人於法院調查證據時，知有第159條第1項不得為證據
    之情形，而未於言詞辯論終結前聲明異議者，視為有前項之
    同意，刑事訴訟法第159條第1項及第159條之5分別定有明文
    。此係基於證據資料愈豐富，愈有助於真實發現之理念，酌
    採當事人進行主義之證據處分權原則，並強化言詞辯論主義
    ，透過當事人等到庭所為之法庭活動，在使訴訟程序順暢進
    行之要求下，承認傳聞證據於一定條件內，得具證據適格。
    其中第2項之「擬制同意」，因與同條第1項之明示同意有別
    ，實務上常見當事人等係以「無異議」或「沒有意見」表示
    之，斯時倘該證據資料之性質，已經辯護人閱卷而知悉，或
    自起訴書、第一審判決書之記載而了解，或偵查、審判中經
    檢察官、審判長、受命法官、受託法官告知，或被告逕為認
    罪答辯或有類似之作為、情況，即可認該相關人員於調查證
    據時，知情而合於擬制同意之要件（最高法院105 年度台上
    字第2801號、99年度台上字第4817號判決參照）。本判決下
    列認定事實所引用之卷證所有供述證據，均經依法踐行調查
    證據程序，檢察官、被告乙○○、丙○○及甲○○及其等辯護人均
    未主張排除其證據能力（見本院110 年度原訴字第87號卷，
    下稱本院卷，第81頁、第86頁、第117至123頁），且迄於本
    院言詞辯論終結前均未表示異議，本院審酌前開證據資料製
    作時之情況，尚無違法不當及證明力明顯過低之瑕疵，其書
    證部分亦無刑事訴訟法第159 條之4 之顯有不可信之情況與
    不得作為證據之情形，且均與本案具關連性，認以之作為證
    據應屬適當，故揆諸上開規定，認上揭證據資料均有證據能
    力。
三、至其餘憑以認定被告犯罪事實之本判決下列所引各項非供述
    證據，查無違反法定程序取得之情，依同法第158條之4規定
    反面解釋，亦均有證據能力。
貳、實體部分
一、認定事實所憑之證據及理由
  ㈠前揭犯罪事實業據被告乙○○、丙○○、甲○○於偵查、本院準備
    程序及審理時均坦承不諱（見臺灣新北地方檢察署110 年度
    偵字第7952號卷，下稱偵卷，第153 至154 頁、第159 至16
    0 頁、第165 至166 頁；本院卷第81頁、第86頁、第124頁
    ），並有新北市政府警察局新莊分局中港派出所員警所製作
    之職務報告、被告乙○○所使用微信（暱稱：DIE ，帳號：fo
    und404QQ）張貼之訊息以及與佯裝購毒者之員警之對話內容
    截圖共計20張、現場暨扣案物照片共計15張、佯裝購毒者之
    員警與被告乙○○對話譯文等附卷可稽（見偵卷第55至78頁）
    ，且有毒品咖啡包15包（驗餘淨重共計61.5公克）以及蘋果
    廠牌IPhone11行動電話（含門號0000000000號SIM 卡1 張）
    扣案可憑，並有新北市政府警察局新莊分局搜索扣押筆錄、
    扣押物品目錄表在卷（見偵卷第49至53頁），又該毒品咖啡
    包經鑑定後確實含有第三級毒品4-甲基甲基卡西酮、硝甲西
    泮（硝甲氮平）成分，有內政部警政署刑事警察局110 年3 
    月24日刑鑑字第1100018500號鑑定書在卷（見偵卷第189 至
    190 頁），是前揭證據均足以作為被告3 人自白之補強，足
    認被告上開任意性自白與事實相符，堪信屬實。
  ㈡按販賣毒品之所謂販賣行為，係行為人基於營利之目的，而
    販入或賣出毒品而言。販賣毒品者，其主觀上須有營利之意
    圖，且客觀上有販賣之行為即足構成，至於實際上是否已經
    獲利則非所問。即於有償讓與他人之初，係基於營利之意思
    ，並著手實施，而因故無法高於購入之原價出售，最後不得
    不以原價或低於原價讓與他人時，仍屬販賣行為。必始終無
    營利之意思，縱以原價或低於原價有償讓與他人，方難謂為
    販賣行為，而僅以轉讓罪論處（最高法院107 年度台上字第
    2233號、106 年度台上字第865 號判決參照）。次按販賣毒
    品係違法行為，亦無公定價格，可任意分裝增減份量及純度
    ，且每次買賣之價格、數量，亦隨時依雙方之關係深淺、資
    力、需求量、對行情之認知、來源是否充裕、查緝是否嚴緊
    、購買者被查獲時供出來源之可能風險評估等因素，而異其
    標準，故常機動調整，非可一概而論。從而，販賣之利得，
    除非經行為人詳細供出其販賣毒品之進價及售價，且數量俱
    臻明確外，實難察得其具體得利之實情；然販賣者從價差或
    量差中牟利，方式雖異，惟其販賣之目的在於意圖營利則屬
    同一。是舉凡有償交易，除足以反證其確係另基於某種非圖
    利本意之關係外，尚難祇因無法查悉其精確之販入價格，作
    為是否高價賣出之比較，即謂其無營利之意思而阻卻販賣犯
    行之追訴。再者，毒品之價格不低，取得不易，苟無利可圖
    ，應無甘冒被查緝法辦之風險，平白無端轉讓他人，而有從
    中賺取價差或量差以牟利之意圖（最高法院107 年度台上字
    第1884號、106 年度台上字第1229號判決均同此見解）。查
    被告3 人以6500元購入，且於販賣毒品咖啡包共15包與佯裝
    購毒者之員警之過程中，既向佯裝購毒者之員警收取7,000 
    元等情，業據被告3人於偵查時供述明確（見偵卷第154頁、
    第160頁、第166頁），足認被告等人有從中賺取買賣價差牟
    利之意圖及事實，依上開判決意旨，概可認定被告應係出於
    營利之意圖而為之，即屬販賣行為。
  ㈢據此，本案事證明確，被告3 人共同販賣混合二種以上之第
    三級毒品未遂之犯行，均已臻明確，應依法論科。
二、論罪科刑
  ㈠按4-甲基甲基卡西酮、硝甲西泮（硝甲氮平）均係毒品危害
    防制條例第2 條第2 項第3 款所列管之第三級毒品，依法不
    得販賣、持有；又「誘捕偵查」因犯罪行為人主觀上原即有
    犯罪之意思，倘客觀上又已著手於犯罪行為之實行時，自得
    成立未遂犯，與「陷害教唆」情形迥然有別（最高法院109 
    年度台上字第4220號判決參照）。本件被告3 人均已著手實
    施販賣毒品咖啡包之構成要件行為，然因警員係偽裝買家以
    執行查緝，並無實際購買毒品咖啡包之真意，且被告等人於
    交付毒品及收取價金前即為警查獲，而未完成本件毒品交易
    ，均詳前述，惟被告等人主觀上既原即有販賣毒品咖啡包之
    意思，客觀上又已著手於犯罪行為之實行，自仍成立販賣第
    三級毒品之未遂犯。
  ㈡次按毒品危害防制條例第9條第3項規定：「犯前5條之罪（即
    同條例第4條至第8條之罪）而混合二種以上之毒品者，適用
    其中最高級別毒品之法定刑，並加重其刑至二分之一。」，
    且依立法理由可知該條項係屬分則之加重，為另一獨立之犯
    罪型態，而應論以獨立之罪名。查被告3人共同販賣本案毒
    品咖啡包，經鑑定含有第三級毒品「4-甲基甲基卡西酮」及
    微量第三級毒品「硝甲西泮（硝甲氮平）」成分一節，有上
    開鑑定書可考，並以毒品咖啡包之型態，將二種以上之毒品
    置於同一包裝摻雜調合，無從區分，屬混合二種以上同一級
    別之毒品，而應論以獨立之罪名，是核被告乙○○、丙○○、甲○○所為，均係犯毒品危害防制條例第9條第3項、第4條第3項
    、第6項之販賣第三級毒品而混合二種以上之毒品未遂罪，
    至其意圖販賣而持有毒品咖啡包之低度行為，應為販賣未遂
    之高度行為所吸收，不另論罪（最高法院110年度台上字第4
    903號判決參照）。起訴意旨認被告3人涉犯同條例第4條第3
    項、第6項之販賣第三級毒品未遂罪嫌，尚有未合，惟基本
    社會事實同一，且經本院當庭諭知另涉犯同條例第9條第3項
    之罪名（見本院卷第116頁），本院自應予以審理，並依法
    變更起訴法條。
  ㈢被告乙○○、丙○○、甲○○就如事實欄一所示之販賣毒品咖啡包
    犯行，有犯意聯絡及行為分擔，為共同正犯。
  ㈣被告3 人如事實欄一所示，已著手於販賣第三級毒品而混合
    二種以上毒品犯罪行為之實行而不遂，為未遂犯，均應依刑
    法第25條第2 項規定減輕其刑。
  ㈤按犯毒品危害防制條例第4 條至第8 條之罪，於偵查及審判
    中均自白者，減輕其刑。毒品危害防制條例第17條第2 項定
    有明文。查本件被告3 人就其如事實欄一所示販賣第三級毒
    品而混合二種以上毒品未遂之犯行，於偵查及本院審理時均
    自白犯罪，業如前述，應依上開之規定減輕其刑，並依法遞
    減輕之。
  ㈥至被告丙○○及其辯護人雖於本院準備程序時主張被告丙○○於
    偵查時有指認其毒品來源為名為「李秉傑」之成年人等語（
    見本院卷第87頁），然經本院函詢臺灣新北地方檢察署檢察
    官後，該局函覆略以：未因被告等人之供出毒品來源而查獲
    李秉桀等語，有該署111 年1月13日戊○○錫格110偵7952字第
    1119004858號函等附卷可參（見本院卷第111 頁），是本案
    被告丙○○尚無供出毒品來源因而查獲其他正犯或共犯之情形
    ，而無毒品危害防制條例第17條第1 項減免其刑規定之適用
    ，併予敘明。
  ㈦爰審酌被告3 人均明知毒品對個人健康及社會秩序戕害甚鉅
    ，法律明文禁止販賣，竟無視國家法令，由被告乙○○公然於
    不特定人得以瀏覽之通訊軟體「微信」內販賣毒品咖啡包，
    並與被告丙○○、甲○○一同前往交貨，所為戕害國民身心健康
    ，並破壞社會治安，誠屬不該，所幸本案經員警於執行網路
    巡邏時所發覺，而未生販賣毒品與他人之結果，另考量被告
    3 人犯罪始終坦承販賣毒品犯行，態度尚可，兼衡酌其等被
    告之智識程度，家庭生活與經濟狀況，暨其犯罪動機、目的
    、手段、持有以及販賣毒品之數量不多等一切情狀，爰量處
    如主文所示之刑，以示懲儆。
　㈧查被告乙○○、丙○○、甲○○均未曾因故意犯罪受有期徒刑以上
    刑之宣告，有臺灣高等法院被告前案紀錄表3份在卷足憑（
    見本院卷第141至149頁），堪認被告3人素行尚可。又被告
    等人就事實欄一所示欲販售之毒品咖啡包數量非鉅，且毒品
    尚未流出市面即遭查獲，尚未造成無可彌補之鉅大危害，對
    法益侵害之程度尚屬輕微，參以被告等人於偵訊及本院審理
    時，均坦認犯行不諱，顯見被告等人已知悔悟，本院因認被
    告乙○○、丙○○、甲○○經此偵、審程序後，當知警惕，諒無再
    犯之虞，前開宣告之刑，以暫不執行為當，爰依刑法第74條
    第1 項第1 款規定，均宣告緩刑5 年，以勵自新。另被告乙○○、丙○○、甲○○年紀尚輕，若能藉由本次教訓，徹底遠離毒
    品，對被告等人往後之人生安排，必有相當助益，乃本院為
    避免被告再犯，實有對被告等人施以一定程度之約束，使之
    心生警惕之必要，乃依刑法第74條第2 項第5 款、第8 款之
    規定，諭知命被告應完成120 小時之義務勞務，並命渠等被
    告於緩刑期間內不得非法持有或施用第一至第四級毒品（單
    純施用或持有未逾法定數量之第三級或第四級毒品雖未必構
    成刑事犯罪，仍在禁止之列，但經醫師處方、戒癮治療等合
    法事由而持有或施用者，則不在此限）；再依刑法第93條第
    1 項第2款之規定，諭知被告等人於緩刑期間付保護管束，
    期能在觀護人之監督及嚴謹規制之下，將被告導回正軌。倘
    被告未遵循本院所諭知如前述緩刑期間之負擔，情節重大者
    ，檢察官自得依刑事訴訟法第476 條、刑法第75條之1 第1 
    項第4 款之規定，聲請撤銷前開緩刑之宣告，併此指明。
三、沒收
  ㈠違禁物扣案之毒品咖啡包共15包（驗餘淨重共計61.5公克）
    經送請內政部警政署刑事警察局以氣相層析質譜分析法以及
    核磁共振分析法鑑驗，均檢驗出含有第三級毒品4- 甲基甲
    基卡西酮、硝甲西泮（硝甲氮平）陽性反應等情，業據本院
    認定如前，足認上開扣案物品確均為混和毒品害防制條例第
    2 條第2項第3 款所列之第三級毒品，自均應依刑法第38條
    第1 項之規定，不問屬於犯罪行為人與否，均宣告沒收之。
    又包裝上開毒品之外包裝袋15只，以目前採行之鑑驗方式，
    包裝袋內仍會殘留微量毒品，可認與毒品無法析離，均應一
    併諭知沒收之。至經取樣鑑驗部分，既已用罄而滅失，自無
    庸宣告沒收。
  ㈡供犯罪所用之物扣案之蘋果廠牌IPhone11行動電話（含門號0
    000000000號SIM卡1 張），係被告乙○○用以與佯裝毒品買家
    之員警所為之對話內容，業據被告於警詢時陳述在卷（見偵
    卷第15至16頁），並有對話記錄截圖如前，是該扣案之行動
    電話即為被告用以販賣毒品所用之聯絡工具，是前開扣案物
    應依毒品危害防制條例第19條第1 項之規定，於被告乙○○所
    為販賣第三級毒品而混合二種以上之毒品未遂罪項下宣告沒
    收。
　㈢至被告丙○○、甲○○為警查獲並扣得之蘋果廠牌IPhone 7紅色
    行動電話（含門號0000000000號SIM卡1張）、蘋果廠牌IPho
    ne XS金色行動電話（含門號0000000000號SIM卡1張）各1支
    等物，被告丙○○、甲○○雖於本院審理時供稱該扣案之行動電
    話係與本件聯繫所用（見本院卷第126頁），然該2扣案之電
    話僅係被告丙○○、甲○○持與被告乙○○作內部聯繫之用，遍觀
    卷內證據資料，未見被告丙○○、甲○○與佯裝購毒者之員警直
    接用以聯繫販賣前開毒品咖啡包，故與被告丙○○、甲○○本件
    犯罪不具直接關係，即不應宣告沒收。
  ㈣末按刑法有關沒收之規定於105 年7 月1 日修正公布施行後
    ，雖將沒收之定位自「從刑」更迭為具獨立性之法律效果，
    與「主刑」已不具附從性而有不可割裂之關係，但亦屬應滿
    足構成要件所生之法律效果，因之，為表明與犯罪事實聯結
    之情形俾彰顯所由來之依據，是就個別沒收（含追徵）仍循
    往例於主文內與之相關犯罪事實所構成罪名、刑罰後併予宣
    告。
據上論斷，應依刑事訴訟法第299條第1項前段、第300條，判決
如主文（本案採判決精簡原則，僅引述程序法條）。
本案經檢察官丁○○提起公訴，檢察官陳炎辰到庭執行職務。
中　　華　　民　　國　　111 　年　　3 　　月　　23　　日
                  刑事第五庭  審判長法  官  胡堅勤
                                    法  官  王筱維
                                    法  官  賴昱志
以上正本證明與原本無異。
如不服本判決應於收受送達後20日內向本院提出上訴書狀，並應
敘述具體理由；如未敘述上訴理由者，應於上訴期間屆滿後20日
內向本院補提理由書（均須按他造當事人之人數附繕本）「切勿
逕送上級法院」。
                                    書記官  傅淑芳
中　　華　　民　　國　　111 　年　　3 　　月　　23　　日
附錄本案所犯法條全文
毒品危害防制條例第4條
製造、運輸、販賣第一級毒品者，處死刑或無期徒刑；處無期徒
刑者，得併科新臺幣 3 千萬元以下罰金。
製造、運輸、販賣第二級毒品者，處無期徒刑或 10 年以上有期
徒刑，得併科新臺幣 1 千 5 百萬元以下罰金。
製造、運輸、販賣第三級毒品者，處 7 年以上有期徒刑，得併
科新臺幣 1 千萬元以下罰金。
製造、運輸、販賣第四級毒品者，處 5 年以上 12 年以下有期
徒刑，得併科新臺幣 5 百萬元以下罰金。
製造、運輸、販賣專供製造或施用毒品之器具者，處 1 年以上
7 年以下有期徒刑，得併科新臺幣 1 百 50 萬元以下罰金。
前五項之未遂犯罰之。

毒品危害防制條例第9條
成年人對未成年人販賣毒品或犯前三條之罪者，依各該條項規定
加重其刑至二分之一。
明知為懷胎婦女而對之販賣毒品或犯前三條之罪者，亦同。
犯前五條之罪而混合二種以上之毒品者，適用其中最高級別毒品
之法定刑，並加重其刑至二分之一。